【裁判字號】    98,易,390
【裁判日期】    990114
【裁判案由】    恐嚇取財
【裁判全文】
臺灣桃園地方法院刑事判決               98年度易字第390號
公  訴  人  臺灣桃園地方法院檢察署檢察官
被      告  壬○○
選任辯護人  鍾淼雄律師
被      告  辛○○
            甲○○
上  一  人
選任辯護人  李哲賢律師
            鄭三川律師
            林鈺雄律師
上列被告因恐嚇取財案件，經檢察官提起公訴（97年度偵字第96
94號），本院判決如下：
    主  文
壬○○、辛○○、甲○○均無罪。
    理  由
一、公訴意旨略以：被告壬○○、辛○○及甲○○與告訴人丙○○、庚○○及被害人己○○，共同於民國96年12月24日晚間
    ，在桃園縣中壢市○○路182號世紀帝國KTV飲酒作樂，席間
    告訴人丙○○與被害人己○○酒後因細故互毆，渠等不慎毆
    傷在場之被告壬○○。告訴人丙○○、庚○○遂於翌日（25
    日）晚間7 時許，與被告壬○○、辛○○及甲○○相約在桃
    園縣中壢市真鍋咖啡館談判上述衝突賠償事宜，被告壬○○
    、辛○○及甲○○竟共同基於意圖為自己不法所有之犯意聯
    絡，由被告辛○○對告訴人丙○○、庚○○恫稱：「你敢我
    老大」等語，並由真實姓名年籍不詳之成年男子持疑似槍枝
    物品抵住告訴人丙○○頭部，告訴人丙○○及庚○○遂告知
    被告甲○○同意賠償新臺幣（下同）6萬6,000元，被告甲○○竟向渠等恫稱：「6萬6要處理什麼，那就人留在這邊好了
    」等語，致渠等心生畏懼，告訴人丙○○、己○○旋共同籌
    措66萬元現金，並於同年月28日晚間7 時許，由被告甲○○
    陪同告訴人丙○○、庚○○共同至桃園縣中壢市○○路酒藏
    風味餐廳，將66萬元現金交付與被告壬○○，因認壬○○、
    辛○○及甲○○共犯刑法第346條第1項之恐嚇取財罪嫌。
二、按犯罪事實應依證據認定之，無證據不得認定犯罪事實；不
    能證明被告犯罪或其行為不罰者應諭知無罪之判決，刑事訴
    訟法第154條第2項、第301條第1項定有明文。又認定不利於
    被告之事實，須依積極證據，苟積極證據不足為不利於被告
    事實之認定時，即應為有利於被告之認定；再認定犯罪事實
    所憑之證據，雖不以直接證據為限，間接證據亦包括在內，
    然而無論直接或間接證據，其為訴訟上之證明，須於通常一
    般之人均不致有所懷疑，而得確信其為真實之程度者，始得
    據為有罪之認定；另刑事訴訟法第161 條已於91年2月8日修
    正公布，其第1 項規定：檢察官就被告犯罪事實，應負舉證
    責任，並指出證明之方法；因此，檢察官對於起訴之犯罪事
    實，應負提出證據及說服之實質舉證責任，倘其所提出之證
    據，不足為被告有罪之積極證明，或其指出證明之方法，無
    從說服法院以形成被告有罪之心證，基於無罪推定之原則，
    自應為被告無罪判決之諭知，最高法院30年上字第816 號、
    76年台上字第4986號、92年台上字第128 號著有判例可資參
    照。
三、檢察官認被告壬○○、辛○○及甲○○共犯刑法第346條第1
    項之恐嚇取財罪嫌，無非係以：被告等人犯行業據證人即告
    訴人丙○○、庚○○及被害人己○○證述明確，復有關向渠
    等向家人籌措66萬元過程，亦經證人丁○、戊○○○等人陳
    述屬實，應足採信，雖證人等人就如何包裝66萬元細節有些
    微出入，然此係因案發距審理時已1 年餘緣故，復各該證人
    未全程參與，自不影響於籌措金錢之真實性，至證人丙○○
    、庚○○前於本院準備程序時固就籌措金錢之來源有陳述不
    一情事，惟此係因家人代為籌措復不願告知詳情所致，況告
    訴人丙○○、庚○○本無意提出告訴，故未仔細向家人詢問
    以聲請法院傳喚相關證人，甚擬認賠該66萬元而不欲驚動家
    人，嗣經告以有關法律效果後始得知實際來源為何，又於審
    理過程中亦可知證人丁○、戊○○○乃為使告訴人丙○○、
    庚○○注意己身言行不願告知籌措來源，祇稱係借貸而來，
    且此涉告訴人家庭金錢隱私，平日談及金錢流向、分配未必
    會說出實情，以致渠等證人證述略有出入，但應無礙該66萬
    元款項之真實性，並兼由渠等證人之陳述可知，被害人己○○在家中應受相當之保護，遂由告訴人庚○○代為出面談判
    ，故告訴人庚○○嗣後未轉告被害人己○○遭持槍恐嚇一事
    尚無違常，另參酌本案迄後告訴人丙○○亦因擺放電子遊戲
    機檯、賭博等情遭被告壬○○等人恐嚇，應足佐認本案被告
    等人恐嚇取財犯行之真實性，至證人乙○○固證稱前去米多
    麗餐廳商談和解時未見告訴人丙○○、庚○○有遭恐嚇乙事
    ，然此係因證人乙○○不止一事幫忙告訴人丙○○處理和解
    事宜緣故，且就和解金額及擔保本票等節陳述多所矛盾，不
    合常情，自不得採為有利被告等人之事實認定等，為其主要
    論據。
四、訊據被告壬○○、辛○○及甲○○固坦承渠等與告訴人丙○○、庚○○及被害人己○○前於96年12月24日晚間在世紀帝
    國KTV 飲酒歡唱時，因告訴人丙○○與被害人己○○酒後起
    衝突，因而傷及上前勸架之被告壬○○等事實，然均堅詞否
    認有何恐嚇取財犯行。被告壬○○及其辯護人辯稱略以：告
    訴人丙○○、庚○○雖於本院審判時陳稱談判和解賠償事宜
    之地點為米多麗時尚居酒屋，然渠等迭於警詢時、偵查中及
    本院準備程序時俱指稱地點為真鍋咖啡館，且告訴人丙○○
    於97年3 月29日警詢時猶以明確詞語指述，惟渠等與被告等
    人商談和解事宜之地點實為米多麗時尚居酒屋，何以渠等竟
    同誤指和談地點，顯有捏造不實情事，況渠等及證人丁○、
    戊○○○等人就如何包66萬元紅包情節相互陳述矛盾，復就
    有關66萬元籌措過程前後證述不一，果係因證人丁○、戊○○○不願告知告訴人丙○○、庚○○籌措金錢之經過，何以
    未於本院準備程序時言明係渠等父母對外籌措而不知來源，
    反編撰不實之陳述，況告訴人等人在米多麗時尚居酒屋與被
    告等人達成賠償6萬6,000元協議後，復又轉往世紀帝國 KTV
    歡唱，直至翌日（26日）凌晨始返家睡覺，則告訴人丙○○
    之父丁○如何能取得96年12月25日簽發之30萬元支票，復被
    害人己○○因本案糾紛遭父母扣款33萬元之薪資，但被告壬○○所受傷勢並不嚴重，怎會對如何高額賠償不聞不問，顯
    不合於常情，足可見渠等並無籌措該66萬元情事，另本案亦
    據證人乙○○結證稱在米多麗時尚居酒屋並未見告訴人等人
    有遭被告等人出言恐嚇情事，且該居酒屋屬玻璃門包廂，怎
    會有人公然持槍恐嚇告訴人等人，復又願與被告等人轉往世
    紀帝國KTV 歡唱，此與一般人遭恐嚇後避之唯恐不及之情形
    有別，復查無嗣後再相約前去酒藏風味餐廳之情，要足證告
    訴人等人指述不實，被告壬○○確無本案恐嚇取財之行為等
    語。再被告辛○○則以：事發之經過確如胞兄壬○○所述，
    伊並無與之共同恐嚇告訴人丙○○、庚○○，亦不曾前去真
    鍋咖啡館及酒藏風味餐廳，實無涉本案恐嚇取財犯行等語置
    辯。另被告甲○○及其辯護人辯稱略以：告訴人丙○○迭於
    警詢時、偵查中及本院準備程序時俱指稱係在桃園縣中壢市
    某真鍋咖啡館遭被告等人恐嚇，但竟於本院審判時改稱在米
    多麗時尚居酒屋，所為證詞前後不一，已不可採信，復告訴
    人丙○○與庚○○就當日有無遭持槍恐嚇等節相互矛盾，且
    據證人乙○○亦證稱被告甲○○並無恫嚇告訴人等人祇賠償
    6萬6,000元係作何事等話語，要難認有恐嚇取財之行為，況
    告訴人等人及證人丁○、戊○○○就所述籌措66萬元及包裝
    紅包經過多所矛盾，復無其他事證可為佐認有此情事，渠等
    證人所述自無可採，縱倘有籌措66萬元乙事，亦不排除遭告
    訴人等人自行花用，要無可認被告甲○○涉犯本案恐嚇取財
    行為等語。經查：
  (一)按告訴人之告訴，係以使被告受刑事訴追為目的，是其陳述
    是否與事實相符，仍應調查其他證據以資審認；而被害人之
    陳述如無瑕疵，且就其他方面調查又與事實相符，固足採為
    科刑之基礎，倘其陳述尚有瑕疵，而在未究明前，遽採為論
    罪科刑之根據，即難認為適法，最高法院52年台上字第1300
    號、61年台上字第3099號著有判例可資參照。另告訴人與被
    告係處於對立地位，其提起告訴，係以使被告受刑事訴追為
    目的，是其指訴是否與事實相符，仍應調查其他證據以資審
    認；又採用情況證據認定犯罪事實，須其情況與待證事實有
    必然結合之關係，始得為之，如欠缺此必然結合之關係，其
    情況猶有顯現其他事實之可能者，據以推定犯罪事實，即非
    法之所許；復所謂無瑕疵，係指被害人所為不利被告之陳述
    ，與社會上之一般生活經驗或卷附其他客觀事證並無矛盾而
    言，至所謂就其他方面調查認與事實相符，非僅以所援用之
    旁證足以證明被害結果為已足，尤須綜合一切積極佐證，除
    認定被告確為加害人之外，在推理上無從另為其他合理原因
    之假設而言，最高法院92年度台上字第1878號、第2984號判
    決意旨亦可資參照。準此，證人即告訴人丙○○、庚○○及
    被害人己○○雖分別於警詢時、偵查中及本院準備程序、審
    判時指稱被告壬○○、辛○○及甲○○確有本案恐嚇取財之
    行為（見臺灣桃園地方法院檢察署97年度偵字第9694號偵查
    卷第38頁至第44頁、第46頁至第52頁、第55頁至第58頁、第
    62頁至第66頁、第68頁至第71頁、第75頁至第77頁、第86頁
    、第89頁至第90頁、第100頁至第101頁，本院97年度審易字
    第2196號刑事卷第51頁至第52頁，本院98年度易字第390 號
    刑事卷(一)第42頁、第48頁反面、第83頁至第100頁、第103頁
    至第104 頁，卷(二)第56頁至第64頁），然此情究否屬實，有
    無其他事證可佐，以查無瑕疵且與客觀之社會一般生活經驗
    相符，仍饒有研琢之處。
  (二)又者，質諸證人即告訴人丙○○前於97年1 月29日警詢時指
    稱：伊於96年12月24日應友人癸○○邀約而與堂哥庚○○、
    己○○前往桃園縣中壢市世紀帝國KTV 飲酒，同包廂另有壬○○、辛○○及甲○○等人，嗣酒過三巡後因己○○不勝酒
    力而失態，伊便將己○○帶往包廂外擬先行離去，惟己○○
    竟因此動手毆打伊，復因伊也有些酒意故相互動手，過程中
    壬○○見狀上前制止但卻不慎遭毆到，當下癸○○即偕同伊
    與庚○○、己○○離去，俟至翌日（25日）經癸○○表示壬○○對此甚不諒解，要伊與堂哥出面處理，伊聞訊後遂委請
    甲○○幫忙，並於當日晚間7 時許由伊與堂哥依約前往桃園
    縣中壢市真鍋咖啡館2 樓包廂內協調，但在包廂外旋遭不詳
    男子自包包內取出槍枝拉緊滑套作勢開槍，而甲○○見狀乃
    站出擋下，隨後該名男子便離開咖啡館，伊覺倘不處理好恐
    性命不保，當下便下壬○○道歉並允諾賠償6萬6,000元，惟
    即遭甲○○咆哮，伊與堂哥遂至包廂外商討賠償數額，迨半
    小時餘癸○○從包廂內走出復表示若未準備66萬元此事甚難
    擺平，伊與堂哥為能使此事落幕故答應癸○○建議，並經癸○○與壬○○協商而同意以66萬元和解，渠等嗣後再出資 5
    萬元宴請壬○○、甲○○及癸○○等人飲酒作樂，另於翌日
    （26日）並以紅紙包覆66萬元，相約在桃園縣中壢市酒藏風
    味餐廳交付賠償金等節（見臺灣桃園地方法院檢察署97年度
    偵字第9694號偵查卷第38頁至第40頁）。再於同年3月4日警
    詢時陳稱：伊係於96年12月24日（註：應為25日之誤）晚間
    10時許前往桃園縣中壢市真鍋咖啡館與壬○○談判，伊原擬
    以33萬元和解，但經癸○○進入包廂告以「總裁」該數額後
    即答稱談不下去，嗣癸○○遂建議以66萬元吉祥數字為和解
    金額，迨3 日後伊再與庚○○前去壬○○選定之餐廳交付和
    解金乙情（見同上偵查卷第50頁至第52頁）。復於同年3 月
    10日警詢時又稱：伊於96年12月24日晚間9 時許，在世紀帝
    國KTV 包箱內與壬○○、辛○○、甲○○、癸○○、庚○○
    、己○○等人飲酒作樂時，因伊與己○○發生口角爭執無意
    毆到壬○○，翌日（25日）癸○○遂來電告知壬○○在找伊
    與己○○以處理昨日遭毆打乙事，渠等遂相約在真鍋咖啡館
    （鄰近鑫豔酒店）並由伊與庚○○赴約，當場便聽聞辛○○
    拍桌恫稱「幹你娘，你打我老大是什麼意思」，復有1 名小
    弟持槍頂住伊頭部，隨後甲○○便將該把槍枝搶下並表示為
    自己兄弟，嗣伊與庚○○即在包廂外商討賠償事宜，渠等本
    擬以6萬6,000元紅包作為賠償，然甲○○卻說「6萬6要處理
    什麼，那就人留在這邊就好了」，繼癸○○再向渠等表示以
    66萬元擺平此事，俟離開後渠等因心生畏懼乃四處籌錢並告
    知父母，迨於28、29日晚間7 時30分許，伊與庚○○便將現
    金66萬元帶往酒藏風味餐廳交給壬○○，當時另有癸○○、
    甲○○、辛○○在場等節（見同上偵查卷第55頁至第56頁）
    。另於同年3月29日警詢時再稱：於96年12月25日晚間7時許
    ，因壬○○所帶小弟中有人持槍抵住伊頭部故可確定有此事
    ，雖壬○○等人陳稱談判地點係在米多麗時尚居酒屋，惟因
    伊抵達時有抬頭看店名，故可確認地點為真鍋咖啡館無誤，
    迄由伊父親向親友借貸66萬元，再前去酒藏風味餐廳交給壬○○乙情（見同上偵查卷第62頁至第63頁）。嗣於同年7 月
    25日偵查中證稱：於96年12月下旬某日，甲○○邀約喝酒並
    為甫出獄之壬○○接風，俟飲酒一半時因與二堂哥發生扭打
    而誤傷壬○○，翌日壬○○便相約在咖啡館商談和解，過程
    中並有小弟掏槍恐嚇但遭甲○○制止，嗣後渠等談妥以66萬
    元和解，並於一星期後約在酒藏風味餐廳經甲○○轉交66萬
    元與壬○○，再一同轉往KTV 唱歌等節（見同上偵查卷第89
    頁至第90頁）。更於本院98年2 月23日準備程序期日復稱：
    當日係渠等不小心打到壬○○，且壬○○兄弟確實有前去真
    鍋咖啡館、酒藏風味餐廳，甲○○並有表示倘6萬6無法處理
    ，不然人留在那裡就好乙情（見本院97年度審易字第2196號
    刑事卷第51頁至第52頁）。迄於本院同年5 月11日準備程序
    期日變稱：和解金係由伊父親向1、2位親友借貸20萬元，另
    由伊向高中同學陳筱芬借款5 萬餘元，至其餘一半33萬元則
    由庚○○等節（見本院98年度易字第390 號刑事卷(一)第42頁
    ）。惟於本院同年6月1日準備程序期日卻以其父親丁○為受
    款人之30萬元支票乙紙作為和解金籌措之證明（見同上刑事
    卷(一)第48頁至第50頁）。第於本院同年7 月28日審判時改稱
    ：綽號「誠哥」之甲○○前於96年12月24日前數日經癸○○
    邀約飲酒歡唱，嗣伊即與庚○○、己○○一同前去，當時另
    有壬○○、辛○○、甲○○及癸○○等人在場，席間因己○○甚為酒醉而與伊在包廂外打起來，壬○○見狀遂上前勸架
    ，然渠等揮拳時不慎打到壬○○臉部，翌日（25日）伊聽聞
    癸○○轉述壬○○要找渠等處理此事，並相約當日晚間7 時
    許在真鍋咖啡館碰面，因庚○○表示係己○○打到壬○○，
    遂要己○○不要同行而改由庚○○前去，復因伊該時酒未清
    醒而仍有睡意，且汽車係由癸○○所駕駛，之後便被帶往米
    多麗時尚居酒屋，抵達時壬○○與辛○○業已到場，嗣甲○○亦趕至該店，該時乃考量甲○○與壬○○較為熟識緣故，
    並無思及其警察身分，另居酒屋計有20餘人在場，其中10餘
    人為癸○○帶來之友人，惟渠等在進入2 樓包廂時辛○○即
    拍桌恫稱「幹你娘，你打我老大」，在場之1 名男子見狀旋
    取出槍枝擬抵住伊頭部，甲○○隨即將槍搶下復表示為自己
    人，該名男子始收回槍枝並往樓下走去，俟伊進入玻璃門之
    包廂後，私下與甲○○商量以6萬6,000元之紅包和解但遭拒
    絕，伊遂與庚○○在包廂外討論然無結果，迄癸○○自包廂
    內走出並告以66萬元和解之意，惟伊不曾記得曾向癸○○提
    議以33萬元作為和解，之後渠等乃予同意復經壬○○允諾，
    在該過程中壬○○祇口氣較差，伊並見壬○○左臉頰有稍微
    浮腫惟仍可進食，之後渠等復與壬○○、辛○○、甲○○及
    癸○○等人轉往世紀帝國KTV 唱歌，該次花費並由庚○○先
    行墊付，數日後渠等向癸○○表示已將金錢籌足並請代為聯
    絡甲○○，由伊及庚○○在酒藏風味餐廳內，以紅紙包覆66
    萬元交給壬○○，該時辛○○、甲○○及癸○○等人均有在
    場，渠等將紅包交給壬○○後便先離席轉往世紀帝國KTV ，
    故未見壬○○有拆開紅包清點數額，至和解金66萬元乃由伊
    與庚○○各分擔一半，起初伊父親丁○不願借貸，當晚（25
    日）伊便轉往親家籌借，因親家無法貸得伊父親始代為籌措
    ，於翌日（26日）便將33萬元交給伊，另有關準備程序所述
    係向親友及高中友人籌借乙節，乃事後遭伊父親趕出家門而
    向陳筱芬商貸，與本案無關，且不願連累他人出庭作證而不
    說出實情，復伊父母原不想將借款過程告訴與伊，僅表示係
    向親友借貸，直至準備程序經詢問有無單據證明，方提出30
    萬元之支票供作證明，餘3 萬元則自郵局領出，又本案原擬
    和解了事不提出告訴，實乃迄後住家遭潑油漆及涉嫌賭場案
    件，故向製作筆錄之員警提出告訴等情（見同上刑事卷(一)第
    83頁反面至第100 頁，惟本院認此兩部分告訴事實，檢察官
    並未附任何理由，亦未為起訴或其他處分，顯有違失）。綜
    合證人即告訴人丙○○所述各節，其雖直指被告壬○○、辛○○及甲○○有以誤傷被告壬○○為由，藉故恐嚇以66萬元
    作為賠償，涉嫌恐嚇取財罪行，惟勾稽其先後陳述情節，不
    僅就談論和解之地點證詞兩歧，且對和解金籌措過程亦反覆
    不一，固證人丙○○該時恐因緊張而影響記憶，然於96年12
    月24日案發後甫1個月之97年1月29日即稱談判和解場所為「
    真鍋咖啡館」，迭經警詢問多次仍堅稱地點無誤，復於97年
    3 月29日警詢時陳明當時有抬頭確認招牌為「真鍋咖啡館」
    無訛，被告壬○○所辯「米多麗時尚居酒屋」並非實在，更
    於本院98年2 月23日準備程序期日仍執前詞為據，顯然證人
    丙○○記憶所及其與被告壬○○等人商談和解處所應為「真
    鍋咖啡館」無疑。然而，何以證人丙○○嗣於本院7 月28日
    審判時改稱渠等談判場所為「米多麗時尚居酒屋」，先前所
    述「真鍋咖啡館」乃因宿醉以致記憶有誤，倘證人丙○○該
    時因有酒醉情事，歷經警詢、偵查及本院審理過程詢問再三
    ，當應已足喚起其記憶，豈會反指被告壬○○等人所辯「米
    多麗時尚居酒屋」乙節為虛假，而無探詢當時在場之癸○○
    或其友人等確認談判處所為何，歷時近2 年始更易前詞改口
    其證述，究有無該討論和解情事，又渠等間商談過程為何，
    有無如證人丙○○所指恐嚇取財之行為，顯有疑問。此外，
    證人丙○○即便因父母刻意隱瞞而不願，甚或因不知而無法
    明確陳述和解金66萬元其中己身負擔之33萬元籌措經過，祇
    言明此為父母代為處理實不知情已足，焉需謊稱有部分係向
    高中同學陳筱芬借款5 萬餘元，牽連無關之其他人，此與證
    人丙○○原意不願連累他人作證之情迥異，要如何能相信其
    所述實在，又以何次陳述較為可採，均有疑問，自無以證人
    即告訴人丙○○先後陳述兩歧且齟齬不一之證詞，認與客觀
    事證相符而得作為不利被告壬○○、辛○○及甲○○本案恐
    嚇取財犯罪事實之證明。
  (三)再者，參酌證人即告訴人庚○○前於97年3月4日警詢時指稱
    ：伊於96年12月24日與丙○○、己○○等人一同前往世紀帝
    國KTV 飲酒，該次係由丙○○邀約，當時尚有8、9人在場，
    其餘之人並不認識，在發生丙○○與己○○互毆事件後，經
    丙○○將伊帶往桃園縣中壢市真鍋咖啡館與壬○○談判，當
    時另有綽號「總裁」之甲○○及癸○○等人在場，復於抵達
    現場時辛○○即拍桌大罵「你敢打我老大」，隨後旋有1 名
    男子持槍比著丙○○，後來甲○○便將該名男子推開並把槍
    收起來，嗣伊及丙○○在包廂外與癸○○談論和解金額，並
    表示願以33萬元和解，但癸○○再次進出包廂後告以甲○○
    說談不下去，復提議以吉祥數字66萬元和解，乃獲甲○○同
    意而與壬○○談妥和解事宜等節（見臺灣桃園地方法院檢察
    署97年度偵字第9694號偵查卷第68頁至第71頁）。再於同年
    7月2日偵查中陳稱：伊認為丙○○遭將傑雄恐嚇而予賠償66
    萬元，並要一同分擔，有被恐嚇感覺乙情（見同上偵查卷第
    86頁）。復於同年7 月25日偵查中又稱：當日伊祇陪同丙○○前去，並不知對方姓名，過程中有人拍桌並取出狀似槍枝
    物品，渠等感到害怕，起初希望賠償6萬6,000元，惟有人出
    面要渠等自行喬好等情（見同上偵查卷第90頁）。另於本院
    98年2 月23日準備程序期日併稱：壬○○與辛○○確實有前
    去真鍋咖啡館與酒藏風味餐廳，伊係與丙○○一同前去，至
    甲○○則為丙○○之朋友乙節（見本院97年度審易字第2196
    號刑事卷第52頁）。且於本院98年5 月11日準備程序期日再
    稱：伊所負擔賠償部33萬元分均由母親負責籌借，詳細情形
    並不清楚等情（見本院98年度易字第390 號刑事卷(一)第42頁
    ）。第於本院98年7 月28日審判時證稱：伊有負責籌措33萬
    元，待籌足後交給丙○○並在其家裡將該現金包成紅包，一
    共為66萬元乙節（見同上刑事卷(一)第103頁至第104頁）。細
    繹證人庚○○所述各節，雖與證人即告訴人丙○○指證情節
    大致相同，然均有將所謂商談和解地點誤認為「真鍋咖啡館
    」之情，且就討論賠償事宜時，證人庚○○稱在場綽號「總
    裁」男子即為被告甲○○，惟證人丙○○於本院98年7 月28
    日審判時明確表示被告甲○○之綽號為「誠哥」，要非被告
    甲○○，此與渠等先前警詢時所述已然相左，更遑論證人庚○○與證人丙○○間對案發提議和解金額、如何籌措賠償及
    後續處理過程等節亦互有出入，實難單以證人庚○○不明確
    之證詞，抑或同屬告訴人地位之證人丙○○前所為之矛盾陳
    述，是否謂渠等證人乃將其他不相干之事件經過，因記憶錯
    誤而誤認為本案被告所為，於推理上即有其他合理原因之假
    設存在，要無以此遽為不利被告壬○○、辛○○及甲○○等
    人之事實認定依據。
  (四)另者，兼衡證人即被害人己○○前於97年3月4日警詢時陳稱
    ：伊曾於96年12月24日與丙○○、庚○○一同前往世紀帝國
    KTV 飲酒，當時係由丙○○邀約，並有壬○○及綽號「總裁
    」之甲○○等人在場，席間因伊與丙○○發生爭執且有酒醉
    ，故有無打架乙事並不清楚，事後經丙○○轉述方知有互毆
    情事，復以66萬元與壬○○達成和解，伊並交付其中之33萬
    元與丙○○處以等情（見臺灣桃園地方法院檢察署97年度偵
    字第9694號偵查卷第75頁至第77頁）。又於同年9 月16日偵
    查中指稱：於談判當日伊並不在場，祇記得酒醉，至有無鬧
    事並無印象，事後經丙○○出面洽談和解，最後以66萬元達
    成和解，渠等一人一半，並交付33萬元與丙○○，而飲酒時
    甲○○亦有在場，復有叫傳播小姐至世紀帝國KTV 乙節（見
    同上偵查卷第100 頁）。再於本院98年11月26日審判時證稱
    ：伊前於96年12月24日經丙○○帶往世紀帝國KTV ，並經初
    次見面之癸○○介紹而認識壬○○、辛○○及甲○○等人，
    當晚伊有酒醉，俟翌日清醒後方經詢問丙○○得知昨晚有與
    之起爭執，有無揮到勸架之人並不清楚，惟伊認以賠錢解決
    問題即可，且因癸○○表示伊為惹事當事人不宜出面，遂由
    丙○○與庚○○處理，渠等回來後即表示對方要66萬元，伊
    心想花錢了事即可，遂一人一半，起初伊所負責之33萬元部
    分擬向朋友借貸，但無結果故轉向父母親請求，因伊平常即
    有交付薪資與父母，故由己身薪資扣除，該部分均由伊母親
    負責處理，並無預扣胞兄庚○○薪水之情，俟籌足後便將款
    項帶至丙○○住家包錢，但伊隨即離去而無觀看過程，迄後
    便由丙○○與庚○○處理而無過問，亦不清楚渠等間談論和
    解事宜，復不知有被持槍抵住及遭恐嚇，僅於事後以現金卡
    借款2 萬元供渠等與壬○○、辛○○及甲○○等人商談和解
    花用等情（見本院98年度易字第390 號刑事卷(二)第57頁至第
    64頁）。是由證人即被害人己○○陳述之經過，其為當日酒
    後衝突之當事人之一，即便其因嚴重酒醉而不記得該時爭執
    之過程，理當於事後向兄長丙○○或庚○○等人詢問原委，
    復表示就此衍生後續賠償事宜表示關心之意，怎會全權委由
    告訴人丙○○與庚○○處理，對和解經過、金額等毫無所悉
    ，甚而連告訴人丙○○及庚○○有無遭不利情事亦不知曉，
    況其己身並無充足現金可供支配，尚且須以現金卡借貸支應
    ，和解金66萬元對之並非小數目，豈會單純以花錢了事作罷
    ，任憑他人擺佈而無所謂，對其酒後失態行為所惹爭議漠不
    關心，在在與常情相違，實難謂證人己○○轉述自證人丙○○、庚○○處獲悉之和解事宜為真，要無以此佐認證人即告
    訴人丙○○、庚○○指證被告等人涉犯恐嚇取財之行為屬實
    。
  (五)復且，稽之證人即告訴人丙○○之母陳阿鑾前於97年9 月16
    日偵查中陳稱：當時丙○○有向伊索討33萬元，伊遂到處籌
    借，然詢問發生何事丙○○並不敢說等情（見臺灣桃園地方
    法院檢察署97年度偵字第9694號偵查卷第80頁至第82頁）。
    又證人即告訴人丙○○之父丁○於本院98年9 月10日審判時
    證稱：當時係大嫂戊○○○去電伊配偶陳阿鑾，表示要錢或
    是小孩，對方已拿槍比著小孩子，陳阿鑾聞訊後告以係丙○○與己○○酒後打到1 名老大要賠償66萬元，每人各分擔33
    萬元，伊與陳阿鑾原擬不予理會丙○○，但陳阿鑾想花錢消
    災遂由伊到處籌錢，並聽聞丙○○至親家處借錢，故伊以對
    姪子褚進順之投資款中拿取30萬元，並以褚進順配偶之名義
    （即李素惠）開立當日支票給伊，復前往銀行提領後連同己
    身所有現金3 萬元，一共33萬元交給丙○○，並對之謊稱向
    親家借貸，給個教訓，不想讓丙○○覺得家裡有錢，迄至丙○○轉告法院詢問金錢來源時方告以實情等節（見本院98年
    度易字第390 號刑事卷(一)第145頁至第150頁）。再證人戊○○○於本院98年9 月10日審判時陳稱：當日庚○○與己○○
    返家時，伊覺得渠等很怪，惟均無說明發生何事，俟翌日無
    法籌措和解金時，丙○○始表示係因丙○○與己○○吵架，
    無意中打到勸架之人，並答覆需要賠償33萬元，伊乃以公司
    之貨款20萬元及伊所存13萬元家用支應，因皆是現款故無提
    領紀錄，在交給庚○○33萬元該時即已告知金錢來源，復表
    示此為辛苦錢，乃向公司先行支用，且為免亂花用遂未告以
    每月公司有現款得予使用，另要按月自庚○○薪資內扣除以
    為償還等情（見同上刑事卷(一)第136頁至第143頁）。綜合證
    人陳阿鑾、丁○、戊○○○所述各節，渠等固有應告訴人丙○○、庚○○及被害人己○○之請求各籌措33萬元，合計66
    萬元供作賠償告訴人丙○○及被害人己○○在外所惹是非，
    惟本案告訴人及被害人等人前就案發之經過陳述相互矛盾且
    不一，復連被害人己○○對告訴人丙○○、庚○○有無遭持
    槍恐嚇乙節亦不知情，其利害攸關，怎會不據實以告？究告
    訴人及被害人等人有無向渠等父母告以實情，抑或以不實情
    事訛騙款項，均非無疑，自難以證人丁○持以李素惠名義於
    96年12月25日簽發之30萬元支票，嗣於翌日（26日）提示兌
    現，及證人戊○○○以其所存現款交給告訴人及被害人等人
    為由，此有前開支票暨聯邦商業銀行股份有限公司南崁分行
    98年6月16日（98）聯銀南崁字第287號函附李素惠帳戶交易
    明細表各1 份附卷足參（見同上刑事卷(一)第50頁、第54頁至
    第57頁），率認渠等證人所籌措之款項與本案有何關連，亟
    無從佐認告訴人及被害人等人指訴之真實性。
  (六)何況，佐以證人乙○○於本院98年10月1 日審判時證稱：伊
    經癸○○介紹先後認識甲○○與丙○○，復於96年12月24日
    與癸○○、丙○○等人前往世紀帝國KTV ，惟因待在包箱內
    故不知丙○○與己○○間打架之情形，但記得初次見面之壬○○有上前勸架，伊遂駕車搭載丙○○離去，嗣於翌日（25
    日）復與丙○○等人一同前去桃園縣中壢市米多麗時尚居酒
    屋，該處為開放式空間，伊坐在旁邊並無注意而未聽聞丙○○與壬○○間談論內容，亦未見有人持槍抵住丙○○頭部，
    迄渠等有達成和解要包個紅包給壬○○，因伊祇係陪同丙○○前去為免別人對之不利，故金額多少並不清楚，俟事後因
    伊經營檳榔攤緣故，於聊天時有聽聞約以6 萬餘元達成和解
    等語（見本院98年度訴字第390號刑事卷(二)第3頁反面至第15
    頁）。固然，證人乙○○乃經癸○○介紹而先後認識被告甲○○與告訴人丙○○，然與被告壬○○、辛○○間並無何友
    誼及怨隙關係，且應告訴人等人委請癸○○輾轉到場，以免
    告訴人等人在米多麗時尚居酒屋受到不利，衡情其本意乃為
    告訴人等人助勢，倘當日渠等確遭被告等人持槍恐嚇或以高
    額和解金威脅，即便未明瞭全貌，亦當有些許印象，則證人
    乙○○既證述無此情事發生，又告訴人等人對證人乙○○為
    癸○○邀約一同前往米多麗時尚居酒屋談論和解乙節亦不爭
    執，復此屬玻璃門隔間之開放式空間，如有此違常之恐嚇行
    為，當有人看見甚而出面制止，一般人應不至於公然為之，
    是可認證人乙○○所言非虛，益徵本案要非如告訴人丙○○
    、庚○○及被害人己○○所述有遭被告壬○○、辛○○及甲○○為恐嚇取財之行為。
  (七)末按，刑事訴訟法規定被告有緘默權，被告基於「不自證己
    罪原則」，既無供述之義務，亦無真實陳述之義務，同時亦
    不負自證清白之責任。不能因被告未能提出證據資料證明其
    無罪，即認定其有罪；至法院審理刑事案件，檢察官基於當
    事人一造之地位，對於控訴被告犯罪事實的證明責任，自包
    括提出證據的責任與使審理事實之法院相信被告有犯罪事實
    的心證責任，必須使法院無合理之懷疑，始得認定被告有罪
    ，被告如有抗辯事項，僅就其抗辯負提證責任，惟被告若否
    認被訴之犯罪事實，則毋庸令其負自證無罪之責任，最高法
    院96年度台上字第945 號判決意旨可資參照。準此，被告壬○○、辛○○及甲○○固分別辯稱告訴人丙○○、庚○○乃
    在米多麗時尚居酒屋當場交付6萬6,000元與被告壬○○，抑
    或不記得有該筆和解金額等節，姑不問渠等被告所辯是否屬
    實，甚而有隱匿實情而為不實供述情事，惟本案檢察官所憑
    證人即告訴人丙○○、庚○○及被害人己○○等人指述，均
    有矛盾不實而瑕疵處處情事，復無以證人陳阿鑾、丁○、戊○○○及李素惠簽發之支票明細佐認告訴人及被害人等人所
    述籌錢經過與本案有必然結合之關係，而無其他合理原因之
    假設存在，自與社會上之一般生活經驗相悖，縱令被告等人
    所辯不實，亦無以此情在欠缺積極事證可認有此恐嚇取財之
    行為情形下，逕以臆測之詞反認告訴人及被害人等人所述為
    真，自無由為不利被告等人之事實認定。
  (八)基上，被告壬○○、辛○○及甲○○固有因告訴人丙○○與
    被害人己○○酒後互毆而誤傷被告壬○○情事，進而衍生後
    續和解賠償等節，然無可認被告等人有藉此機會向告訴人及
    被害人等人恐嚇勒索66萬元賠償金之行為存在，反係告訴人
    及被害人等人指述情節經本院詳查後確實容有其他合理懷疑
    之存在，當無由認與社會上之一般生活經驗及卷附其他客觀
    事證相符而無矛盾情事存在，亟無由此認被告等人有本案恐
    嚇取財之不法行為。
五、綜上所述，被告壬○○、辛○○及甲○○被訴恐嚇告訴人丙○○、庚○○及被害人己○○而取得財物66萬元乙節，經核
    檢察官所提及卷內相關事證，殊難僅憑告訴人及被害人等人
    不實且瑕疵處處之指訴，遽謂被告等人有本案恐嚇取財之犯
    行存在，而以刑法第346條第1項罪名相繩。是檢察官所引各
    項事證未達於通常一般之人均不致有所懷疑，復查無其他積
    極證據足證被告確有此一恐嚇取財行為，而得確信其有犯罪
    之程度，容有合理之懷疑存在，自屬不能證明被告等人犯罪
    。是揆諸首揭說明，本案應為被告壬○○、辛○○及甲○○
    均無罪之諭知。
據上論斷，應依刑事訴訟法第301條第1項，判決如主文。
本案經檢察官施昱廷到庭執行職務。
中    華    民    國    99    年    1     月    14    日
                  刑事第六庭  審判長法  官  錢建榮
                                    法  官  宣玉華
                                    法  官  黃翊哲
以上正本證明與原本無異。
如不服本判決，應於判決送達後10日內向本院提出上訴書狀（應
附繕本），並應敘述具體理由，其未敘述上訴理由者，應於上訴
期間屆滿後20日向本院內補提理由書，上訴於臺灣高等法院。
                                    書記官  高文靜
中    華    民    國    99    年    1     月    14    日

司法院資訊處製作；財團法人民間司法改革基金會備份。
